臺灣臺南地方法院刑事判決
111年度易字第236號
公  訴  人  臺灣臺南地方檢察署檢察官
被      告  陳冠宇


上列被告因詐欺案件，經檢察官追加起訴（111年度偵字第4504
號），本院判決如下：
    主  文
本件公訴不受理。
    理  由
一、追加起訴意旨略以：被告乙○○能預見將行動電話門號提供他
    人使用，可能遭詐欺集團作為詐取他人財物之犯罪工具，仍
    基於縱有人將其提供之門號用以從事詐欺行為，亦不違反其
    本意之幫助詐欺不確定故意，於民國110年3月24日某時，在
    臺南市東區小東路上遠傳門市，將其向遠傳電信股份有限公
    司（下稱遠傳電信）申辦之行動電話門號0000000000號（下
    稱甲門號）SIM卡交付予真實姓名年籍不詳之人及其所屬之詐
    欺集團成員使用，詐欺集團成員取得甲門號SIM卡後，即使
    用甲門號於同年4月6日14時56分許，向樂點股份有限公司（
    下稱樂點公司）申請GASH會員編號「YZ0000000000」之帳號
    （下稱甲帳號），以供儲值點數之用，藉此幫助他人實行詐
    欺取財犯行。嗣該詐欺集團成員意圖為自己不法之所有，共
    同基於詐欺取財之犯意聯絡，於如附表編號一所示之時間，
    以如附表編號一所示之方法實施詐騙，致如附表編號一所示
    之人陷於錯誤，於如附表編號一所示時間、地點購買點數卡
    ，並將序號及密碼傳送予詐欺集團成員，詐欺集團成員再將
    該等點數儲存至甲帳號。因認被告涉犯刑法第30條第1項前
    段、第339條第1項之幫助詐欺取財罪等語。
二、按已經提起公訴或自訴之案件，在同一法院重行起訴者，應
    諭知不受理之判決；不受理判決得不經言詞辯論為之，刑事
    訴訟法第303條第2款、第307條，分別定有明文。次按法律
    上一罪之案件，無論其為實質上一罪或裁判上一罪，在訴訟
    上均屬單一案件，其刑罰權僅有一個，不能分割為數個訴訟
    ，縱僅就其中一部分犯罪事實（即顯在事實）提起公訴或自
    訴，如構成犯罪，即與未經起訴之其餘犯罪事實（即潛在事
    實）發生一部與全部之關係（即一部起訴及於全部），法院
    對此單一不可分之整個犯罪事實，即應全部審判（即審判不
    可分）。又一事不再理為刑事訴訟法上一大原則，蓋對於同
    一被告之一個犯罪事實，無論是實質上一罪或裁判上一罪，
    祇有一個刑罰權，不容重複裁判，故檢察官就同一事實為先
    後兩次起訴，法院應依刑事訴訟法第303條第2款就重行起訴
    部分諭知不受理之判決（最高法院90年度台非字第50號判決
    意旨參照）。
三、經查：
（一）被告乙○○可預見將行動電話門號提供他人使用，可能遭不法
      集團利用、作為犯罪工具，仍不違反其本意，基於幫助詐欺
      及幫助洗錢之不確定故意，於110年3月24日某時，在臺南
      火車站，將其名下之行動電話門號0000000000號（下稱乙
      門號）SIM卡，交付予真實姓名年籍不詳之人及其所屬之詐
      欺集團成員使用，並使用乙門號於110年4月6日14時58分
      許，向樂點公司註冊且申辦會員（會員編號：AZ00000000
      00號，下稱乙帳號），以供儲值點數之用，藉此幫助他人
      實行詐欺及掩飾犯罪所得去向犯行。嗣該犯罪集團成員意圖
      為自己不法之所有，共同基於詐欺取財之犯意聯絡，於如
      附表編號二、三所示之時間，以如附表編號二、三所示之
      方法實施詐騙，致如附表編號二、三所示之人均陷於錯誤
      ，分別於如附表編號二、三所示時間、地點購買點數，並
      將密碼告知詐欺集團成員，詐欺集團成員再將該等點數儲
      存至乙帳號等事實，業經臺灣臺南地方檢察署檢察官以11
      0年度偵字第15294號等案件提起公訴，於110年11月17日
      繫屬本院，由本院以110年度金訴字第470號（後改分為11
      1年度金訴緝字第4號）案件受理並判決有罪等情，有臺灣
      臺南地方檢察署檢察官110年度偵字第15294號等起訴書1
      份、移送函上本院收文章1枚、本院111年度金訴緝字第4
      號判決各1份附卷可稽，堪可認定。
（二）被告乙○○可預見將行動電話門號提供他人使用，可能遭不法
      集團利用、作為犯罪工具，仍不違反其本意，基於幫助詐欺
      取財之不確定故意，於110年3月24日某時，在臺南火車站
      ，將其名下之乙門號SIM卡、行動電話門號0000000000號
      （下稱丙門號）SIM卡，交付予真實姓名年籍不詳之人及其
      所屬之詐欺集團成員使用，並使用上開門號分別於110年4
      月6日14時58分許、同日14時43分許，向樂點公司申請乙帳
      號、「UZ0000000000」帳號（下稱丙帳號），以供儲值點
      數之用，藉此幫助他人實行詐欺取財犯行。嗣該犯罪集團成
      員意圖為自己不法之所有，共同基於詐欺取財之犯意聯絡
      ，於如附表編號四、五所示之時間，以如附表編號四、五
      所示之方法實施詐騙，致如附表編號四、五所示之人均陷
      於錯誤，分別於如附表編號四、五所示時間、地點購買點
      數儲存至乙、丙帳號等事實，業經臺灣臺南地方檢察署檢
      察官以被告同時出售乙、丙門號SIM卡，與上開起訴事實
      為同一案件為由，以110年度偵字第15295號等案件移送本
      院110年度金訴字第470號（111年度金訴緝字第4號）案件
      併辦，於110年12月13日繫屬本院等情，有臺灣臺南地方
      檢察署檢察官110年度偵字第15295號等移送併辦意旨書1
      份、移送函上本院收文章1枚附卷可稽，堪可認定。
（三）被告乙○○可預見將行動電話門號提供他人使用，可能遭犯罪
      集團利用，作為犯罪工具，掩飾犯罪所得去向，仍不違反其
      本意，基於幫助恐嚇取財及洗錢之不確定故意，於110年4
      月6日前某日，在不詳地點，將其申辦之甲門號SIM卡，交
      付予真實姓名年籍不詳之人及其所屬之犯罪集團成員使用，
      該犯罪集團成員取得甲門號SIM卡後，先於110年4月6日，
      使用甲門號向樂點公司申請甲帳號，以供儲值點數之用。
      嗣該犯罪集團成員意圖為自己不法之所有，基於恐嚇取財
      之犯意，於如附表編號六所示之時間，以如附表編號六所
      示之方法實施恐嚇，致如附表編號六所示之人心生畏懼，
      於如附表編號六所示時間、地點購買點數卡，並將序號及
      密碼告知詐欺集團成員，詐欺集團成員再將該等點數儲存
      至甲帳號等事實，業經臺灣臺南地方檢察署檢察官以被告
      同時出售甲、乙、丙門號SIM卡，與上開起訴事實為同一
      案件為由，以110年度偵字第26253號案件移送本院110年
      度金訴字第470號（111年度金訴緝字第4號）案件併辦，
      於111年1月27日繫屬本院等情，有臺灣臺南地方檢察署檢
      察官110年度偵字第26253號移送併辦意旨書1份、移送函
      上本院收文章1枚附卷可稽，堪可認定。　
（四）被告於臺灣臺南地方檢察署110年度偵字第15294號等案件
      （即起訴案件）之警詢及偵查中陳稱：其在臉書「借錢網
      」上看到預付卡換現金之廣告，就與對方聯繫，談妥一張
      預付卡400元，雙方約在臺南市東區某家寶雅門市，寶雅
      門市對面是遠傳及臺灣大哥大的門市，其去遠傳及臺灣大
      哥大的門市各辦了5張預付卡後，在該寶雅門市前將其中9
      張預付卡出售給對方，取得3,600元等語（參見該案警一
      卷第10頁、偵二卷第182頁）。又於臺灣臺南地方檢察署1
      10年度偵字第15295號等案件（即移送併辦案件）之偵查
      中陳稱：其有在網路上辦門號換現金，是在今年3月，於
      小東路之遠傳及臺灣大哥大門市辦了9支門號，辦完後賣
      給不知名之人等語（參見該案偵一卷第49頁至第50頁）。
      再於臺灣臺南地方檢察署111年度偵字第4504號案件（即
      追加起訴案件）之警詢中陳稱：其於110年3月24日在臺南
      市小東路的遠傳門市申請到甲門號後，立即賣給臉書「借
      錢網」的一個網友，他用一個門號400元的價格向其收購
      等語（參見該案警卷第4頁）。復於本院110年度金訴字第
      470號（111年度金訴緝字第4號）案件審理時陳稱：甲、
      乙、丙門號SIM卡是同時申辦，在臺南市東區小東路同時
      賣出等語（參見111年度金訴緝字第4號第124頁）。綜合
      被告之陳述，被告乃於臉書「借錢網」上看到預付卡換現
      金之廣告，即與對方談妥一張預付卡400元後，於110年3
      月24日，在臺南市小東路的遠傳及臺灣大哥大的門市申辦
      包含甲、乙、丙門號在內之10張SIM卡後，將包含甲、乙
      、丙門號在內之9張SIM卡，同時出售予對方，並取得3,60
      0元。
（五）追加起訴書乃記載被告於110年3月24日某時，在臺南市東區小東路上遠傳門市，申辦甲門號SIM卡後，交付予詐欺集團成員使用，起訴書及110年度偵字第15295號等併辦意旨書則均記載被告於110年3月24日某時，在臺南火車站，將甲、乙、丙門號SIM卡交付予詐欺集團成員使用，二者之交付時間相同，地點似乎有異。然而，如前所述，依據被告之陳述，被告於警詢、偵查中，均稱是在臺南市東區或臺南市東區小東路交付，並未陳稱是在臺南火車站交付，卷內亦無任何證據顯示被告是在臺南火車站交付甲、乙或丙門號SIM卡，是起訴書及110年度偵字第15295號等併辦意旨書關於交付地點之記載，應屬誤載。又甲、乙、丙門號均屬遠傳電信，且均為被告於110年3月24日申辦，復分別於110年4月6日14時56分許、14時58分許、14時43分許，向樂點公司註冊甲、乙、丙帳戶等事實，有甲、乙、丙門號之申裝資料、樂點公司會員資料各3份附卷可稽。被告既然為販賣得利，而於同時、同地申請甲、乙、丙門號，自以一併賣出獲利最多，且該等門號既於極接近之時間被用來申請甲、乙、丙帳號以供詐騙使用，亦以由同一詐欺集團同時取得後，先後申請甲、乙、丙帳戶最為可能。從而，被告陳稱其是於110年3月24日在臺南市○區○○路○○○○○○○○○○號SIM卡予某不詳之人等語，應屬可採，而可認定。
四、綜上所述，被告乃於110年3月24日在臺南市○區○○路○○○○○○○
    ○○○號SIM卡予某不詳之人，其出售行為只有一個，自不得重
    複起訴及裁判。被告出售乙門號SIM卡所涉幫助詐欺取財犯
    行既經檢察官提起公訴，並經本院以110年度金訴字第470號
    （111年度金訴緝字第4號）判決有罪，若追加起訴部分亦屬
    有罪，二者即具有想像競合犯之裁判上一罪關係，無從分割
    ，屬同一案件，起訴及判決效力自擴張及於被告出售甲、丙
    門號SIM卡所涉犯行部分，縱使被害人不同亦然，此觀上開1
    10年度偵字第26253號案件即以被告同時出售甲、乙、丙門
    號SIM卡，與上開起訴事實為同一案件為由，移送本院110年
    度金訴字第470號（111年度金訴緝字第4號）案件併辦自明
    。檢察官就被告出售甲門號SIM卡所涉幫助詐欺取財犯行，
    再向本院110年度金訴字第470號（111年度金訴緝字第4號）
    案件追加起訴，即屬對已經提起公訴之案件，在同一法院重
    行起訴，揆諸上開說明，本院爰不經言詞辯論，逕為不受理
    之判決。
據上論斷，依刑事訴訟法第303條第2款、第307條，判決如主文
。 　　
中　　華　　民　　國　　111 　年　　5 　　月　　26　　日
                  刑事第九庭  審判長法  官  卓穎毓
                                    法  官  莊玉熙
                                    法  官  李俊彬
以上正本證明與原本無異。
如不服本判決應於收受本判決後20日內向本院提出上訴書狀，並
應敘述具體理由。其未敘述上訴理由者，應於上訴期間屆滿後20
日內向本院補提理由書狀（均須按他造當事人之人數附繕本）「
切勿逕送上級法院」。 
  　　　　　　　　　　　　　　　　　書記官　李俊宏
中　　華　　民　　國　　111 　年　　5 　　月　　26　　日
附表
編號 被害人 犯罪時間（民國）               犯罪方法  備註  一 甲○○ 110年4月25日某時許起 假冒某電商客服人員，撥打電話予甲○○，並佯稱：誤設定為高級會員，須依指示解除設定云云，致甲○○陷於錯誤，於110年4月25日17時50分許，依指示購買價值5,000元、5,000元、5,000元、5,000元之樂點公司點數（序號：0000000000、0000000000、0000000000、0000000000號）。 111年度偵字第4504號追加起訴  二 黃宇辰 110年4月27日18時30分許起 先在臉書網站刊登販售手機之不實訊息，再以通訊軟體對黃宇辰佯稱：如欲購買手機，須以遊戲點數購買云云，致黃宇辰陷於錯誤，於110年4月27日19時18分許，依指示購買價值5,000元、5,000元之樂點公司點數（序號：0000000000號、0000000000號）。 起訴  三 傅建州 110年4月27日13時21分許前不久 透過通訊軟體等對傅建州佯稱：如欲進行性交易，須先購買遊戲點數支付保證金云云，致傅建州陷於錯誤，於110年4月27日13時21分許，依指示購買價值3,000元之樂點公司點數（序號：0000000000號）。 起訴  四 陳○銘 110年4月13日某時許起 透過通訊軟體對陳○銘佯稱：已將其私密照片存檔，若擔心外流則需購買點數云云，致陳○銘陷於錯誤，於110年4月24日12時50分至同年月26日21時11分許間，依指示購買價值5,000元、5,000元、5,000元、5,000元、5,000元、5,000元、5,000元之樂點公司點數（序號：0000000000、0000000000、0000000000、0000000000、0000000000、0000000000、0000000000號）。 110年度偵字第15295、22084號移送併辦  五 孫○翔 110年4月25日21時許起 透過通訊軟體先對孫○翔佯稱：可一起脫衣服視訊云云，待脫衣視訊後，又對孫○翔佯稱：若不給錢要將脫衣視訊影片傳給親友云云，致孫○翔陷於錯誤，於110年4月26日17時15分至同年月27日20時44分許間，依指示購買價值新臺幣（下同）3,000元、5,000元、5,000元、5,000元、1,000元、5,000元、5,000元、5,000元、1,000元、3,000元、5,000元、5,000元、5,000元之樂點公司點數（序號：0000000000、0000000000、0000000000、0000000000、0000000000、0000000000、0000000000、0000000000、0000000000、0000000000、0000000000、0000000000、0000000000號）。 110年度偵字第15295、22084號移送併辦  六 林○毅 110年4月25日21時許起 透過通訊軟體先對林○毅佯稱：傳送裸照後可看刺激的照片云云，待林○毅傳送裸照後，即對林○毅恫稱：若不購買點數即散布照片等云云，致林○毅心生畏懼，於110年4月25日22時38分許，依指示購買價值5,000元之樂點公司點數（序號：0000000000號）。 110年度偵字第26253號移送併辦